【裁判字號】    93,再易,145
【裁判日期】    950620
【裁判案由】    履行協議
【裁判全文】
臺灣高等法院民事判決                 93年度再易字第145號
再審  原告    台北國際商業銀行股份有限公司
法定代理人    丁○○
訴訟代理人    葉柳君律師
              甲○○
再審  被告    乙○○
訴訟代理人    己○○
再審  被告    丙○○
              戊○○
上列當事人間履行協議事件，再審原告對於中華民國93年8 月17
日本院92年度上易字第1025號確定判決提起再審，本院於95 年6
月6 日言詞辯論終結，判決如下：
    主  文
再審之訴駁回。
再審訴訟費用由再審原告負擔。
    事實及理由
一、再審被告丙○○、戊○○未於言詞辯論期日到場，核無民事
    訴訟法第386 條所列各款情形，爰依再審原告之聲請，由其
    一造辯論而為判決。
二、再審原告主張：本院92年度上易字第1025號確定判決（下稱
    原確定判決）以兩造間就車位之分配協議，應以民國83年 1
    月5 日之協議書為準，惟較早之「原證二」協議書既係經兩
    造協議，而有效成立，且未經合法撤銷，則自應仍受該協議
    書之拘束。況再審被告乙○○依「原證二」協議書分配取得
    之地下3層停車位位置及數量，與其於83年1月27日簽立之切
    結書（下稱系爭切結書）所載相符，而該切結書之簽立日期
    係在原確定判決認定兩造重新訂立協議之83年1月5日之後，
    足證「原證二」之協議書，係兩造就停車位所為之最終協議
    ，原確定判決就足以影響兩造協議內容認定之切結書，漏未
    斟酌，自有民事訴訟法第497 條之再審事由，爰提起再審之
    訴。並聲明：(一)原確定判決關於駁回再審原告就超過附表五
    第三、四欄建物權利範圍及共同使用權利範圍部分之訴與命
    負擔該部分訴訟費用之裁判廢棄。(二)右廢棄部分，再審被告
    在前訴訟程序第二審上訴駁回。
三、再審被告乙○○則以：伊書立切結書當時，系爭建物地下 3
    層有50個停車位，嗣因有4 個車位位於車道上，無法使用，
    故就剩餘之46個停車位再重新分配，再審原告即未分得地下
    3 層之停車位，且系爭建物地下2、3層停車位部分，於83年
    2 月15日委託曾文賢代書辦理所有權第一次登記時，所附之
    所有權人分配協議書所記載地下3 層之建物所有權人或起造
    人均無再審原告，而再審原告亦無異議等語，資為抗辯。並
    答辯聲明：再審之訴駁回。
四、再審被告丙○○雖未於言詞辯論期日到場，惟據其以前到庭
    陳述：伊並無未依約履行之情事等語，資為抗辯。並答辯聲
    明：再審之訴駁回。
五、再審被告戊○○未於言詞辯論期日到場，亦未提出書狀作何
    聲明及陳述。
六、按依民事訴訟法第466 條不得上訴於第三審法院之事件，除
    前條規定外，其經第二審確定之判決，如就足以影響於判決
    之重要證物，漏未斟酌者，亦得提起再審之訴，民事訴訟法
    第497 條定有明文。所謂就足以影響於判決之重要證物，漏
    未斟酌者，係指足以影響判決基礎之重要證物，雖在前訴訟
    程序已提出，然未經確定判決加以斟酌而言，或則忽視當事
    人聲明之證據而不予調查，或則就依聲請或依職權調查之證
    據未為判斷，均不失為漏未斟酌，且此該證物足以動搖原確
    定判決基礎者為限。本件再審原告主張原確定判決漏未斟酌
    足以影響於判決之重要證物為再審被告乙○○於83年1 月27
    日簽立之切結書。查，原確定判決係以：『六經查：．．．
    (三)被上訴人（即再審原告）主張地下3 層停車位之分配，為
    依原證二號協議書位置圖所示，經換算後，各如原判決附表
    四所示之應有部分。上訴人（即再審被告）則辯稱被上訴人
    台北國際商業銀行非地下3 層之起造人，正式之協議，即為
    向台北市松山地政事務所提出之協議，原證二號僅為先前臨
    時協議等語。查依台北市松山地政事務所91年7 月25日市松
    地一字9131036300號函所檢附林陳月華等人83年2月15 日申
    請系爭地下3 層建物所有權第一次登記時所提出之協議，權
    利人分別為林陳月華、吳陳源、戊○○、丙○○、乙○○、
    丁揚，權利範圍依序為46分之1、46分之16、46分之1、、46
    分之3、46 分之14、46分之11。其中並無被上訴人台北國際
    商業銀行之應有部分（即再審原告）。．．．．．．(四)然據
    丙○○陳稱：「在83年2 月以前，大家是有協議車位要按原
    證二的方式抽籤分配，抽籤以後大家都有蓋章沒錯，但原證
    二的平面圖是按50個車位來分配，但後來有再變更。因為有
    幾個車位卡在走道，所以取消了4 個車位，所以只剩下46個
    車位。」（本院卷第105 頁筆錄），即被上訴人台北國際商
    業銀行之訴訟代理人亦自認：「（地下3層）有4個停車位，
    是屬於違法使用，後來不列入分配。」（本院卷104 頁筆錄
    ），足見「原證二」（原審卷1 第18頁）之分配協議係以地
    下3樓規劃50個停車位為其基礎，茲該地下3樓停車位既已減
    少為46個，則原證二之分配協議顯已失所附麗，則上訴人乙
    ○○稱嗣後大家有再重新協議分配車位乙節，應可採信。(五)
    又據丙○○陳稱：「（問：有無找到83年就地下3 樓停車位
    之分配協議書？）有，提出地下2樓及地下3樓協議書兩份，
    地下2樓的協議書記載日期是83年元月5 日。地下3樓的協議
    書日期雖然空白，應該也是同一天，因為大家都是在同一天
    委託代書做這件事情，但印章都是當事人自己蓋的，而且是
    申請建照的印鑑章。依協議書記載台北國際商銀並沒有分得
    地下3 樓的停車位。乙○○部分則分得46分之14，亦即分得
    14個車位。（問：何以B3停車位協議書沒有台北國際商銀的
    簽名？）因為台北國際商銀就B3停車位根本沒有權利，該行
    只對B2停車位有權利，所以B2的協議書他就有蓋章。例如我
    與戊○○只對B3有權利，對B2則沒有權利，因此我們兩位只
    有在B3協議書有蓋章。（問：如何證明台北國際商銀對B3沒
    有權利？）我們當時申請起造時，就已經講好，哪些人對B2
    有權利，哪些人對B3有權利。台北國際商銀不是B3的共同起
    造人，所以對B3沒有分配權。（問：協議書如何蓋章？）應
    該是代書帶著該文件請當事人分別蓋章。（問：既然有83年
    元月的協議書，何以還要製作上證四83年2 月的協議書？）
    因為B2、B3的停車位分配比較複雜，所以先由大家於83年元
    月正式簽協議書確定其分配內容，然後再於83年2 月由代書
    依照該分配內容，重新整理送件。」（本院卷第149 頁至第
    151頁筆錄）。另丙○○就原證二與83年2月之協議簽名方式
    並補充陳稱：「83年2 月的協議，是另外針對車位的協議。
    原證二分配圖的章，包括手印及變章，比較不正式，83年 2
    月的協議，是大家蓋印鑑章，是正式定案最後的分配，如果
    當初沒有被退件，早就按協議內容分配。」（本院卷第 106
    頁筆錄），查觀諸83年1月5日之協議書，其中地下2 樓部分
    確實分配50分之6 予台北國際商業銀行，並經台北國際商業
    銀行蓋章確認，而地下3 樓部分之車位總數為46個，上訴人
    乙○○配得46分之14，台北國際商業銀行則無取得任何車位
    ，而就分配取得車位之所有人，亦均蓋章確認（參本院卷第
    153、154頁），上開83年1 月5日之協議書與土地代書83年2
    月15日重新整理送件登記之協議書內容亦復相同（本院卷第
    47頁），且本件上訴爭點主要為乙○○與台北國際商業銀行
    間就地下3樓2個停車位之爭議，與丙○○分配額並不相干，
    丙○○就該地下3 樓停車位之爭執並無利害關係，是其陳述
    應為客觀可信，則上訴人乙○○主張台北國際商業銀行無權
    分配地下3 樓之停車位，應由乙○○分得46分之14等情，堪
    予採信。(六)．．．．．．然本件合建契約係由台北國際商銀
    與通富建設股份有限公司所簽訂（原審卷第97），依合建契
    約第1條約定，台北國際商銀固有權分得5個車位，然此僅為
    通富建設股份有限公司對台北國際商銀之契約義務，至實際
    上台北國際商銀既同意未列為地下3 樓之共同起造人，且在
    83年1月重新協議分配車位時復未分得地下3樓停車位而均未
    提出異議，顯見台北國際商銀就83 年1月重新分配車位時確
    無異議，蓋83年1月5日之地下2 樓分配協議書既經台北國際
    商銀蓋章確認，苟其仍主張地下3 樓亦應配得車位，依常理
    自應提出異議，表明何以地下3 樓之協議書未提交供其蓋章
    ？茲其竟均未就此提出異議，足證其應已同意未分取地下 3
    樓之停車位，其於訴訟中再為主張，應不足採。』等語（見
    原確定判決正本11－14頁），認兩造間就車位之分配協議應
    以83年1月5日及83年2 月15日之協議書為準，而非以「原證
    二」為據，故再審原告無權分得地下3層之2個停車位。至再
    審被告乙○○於83年1 月27日簽立之切結書，係記載：「立
    切結書人乙○○分得北市○○路○段678號地下室部份為地下
    2樓共計5位及地下3 樓及地下室．．．共13位，經本人抽籤
    取得位置為地下2樓5、11、14、18、22號車位及地下3樓2、
    3、4、7、9、22、27、28、34、47、48、50及地下樓號車位
    ，經本人簽字確認無誤，爾後不得提出其他事項或更改位置
    之要求，恐口無憑特立據為證。」（見本院卷9 頁），其就
    再審被告乙○○所分配取得之地下3 層停車位位置及數量，
    雖與「原證二」所載相符（見前訴訟程序之原審卷18頁），
    惟地下3層原規劃50個停車位，嗣因其中4個停車位位於走道
    ，違法使用，已不列入分配，亦為再審原告所不爭執（見前
    訴訟程序本院卷104頁），而該切結書仍係以地下3層規劃50
    個停車位為其基礎，顯與兩造得分配之停車位數量有誤，故
    該切結書自不得再審原告有權分配之依據。準此，上開切結
    書內容實不足以影響原確定判決之結果，是原確定判決雖未
    加以斟酌，要與民事訴訟法第497 條所定得據以提起再審之
    訴之要件不符。是則再審原告執此提起本件再審之訴，即無
    理由。
七、綜上所述，本件再審原告依民事訴訟法笫497 條規定，提起
    本件再審之訴，均無理由，應予駁回。至其餘主張及陳述，
    經審酌後，認與判決結果無涉，無一一論述之必要，併此敘
    明。
八、據上論結，本件再審之訴為無理由，依民事訴訟法第78條判
    決如主文。
中    華    民    國    95    年    6     月    20    日
                  民事第五庭  審判長法  官  林丁寶
                                    法  官  陳博享
                                    法  官  蔡芳齡
正本係照原本作成。
不得上訴。
中    華    民    國    95    年    6     月    27    日
                                    書記官  蔡錦輝


司法院資訊處製作；財團法人民間司法改革基金會備份。
